【裁判字號】    99,審訴,4057
【裁判日期】    991222
【裁判案由】    毒品危害防制條例
【裁判全文】
臺灣高雄地方法院刑事判決            99年度審訴字第4057號
公  訴  人  臺灣高雄地方法院檢察署檢察官
被      告  胡乃勝
上列被告因違反毒品危害防制條例案件，經檢察官提起公訴（99
年度毒偵字第6118號），本院以簡式審判程序審理，判決如下：
    主  文
胡乃勝施用第一級毒品，累犯，處有期徒刑玖月，扣案如附表編
號1 所示之第一級毒品海洛因伍包沒收銷燬之；又施用第二級毒
品，累犯，處有期徒刑伍月，扣案如附表編號2 至編號5 所示之
第二級毒品甲基安非他命肆包均沒收銷燬之。應執行有期徒刑壹
年，扣案如附表編號1 至編號5 所示之物均沒收銷燬之。
    事  實
一、胡乃勝前於民國91年間，因施用毒品案件，經本院以91年度
    毒聲字第6245號裁定送觀察、勒戒後，因無繼續施用毒品傾
    向，於92年2 月11日執行完畢釋放，並由臺灣高雄地方法院
    檢察署檢察官以92年度毒偵緝字第68號為不起訴處分確定。
    又於93年間，因施用毒品案件，經本院以93年度易字第1750
    號判決判處有期徒刑2 月確定，於94年8 月5 日縮刑期滿執
    行完畢。復於95年間，因施用毒品、竊盜案件，經本院以95
    年度訴字第3167號、95年度易字第2122號判決分別判處有期
    徒刑10月、8 月確定，嗣經裁定減刑及定應執行刑為有期徒
    刑8 月確定，於96年10月21日縮刑期滿執行完畢。
二、詎胡乃勝仍不知戒絕毒癮，明知海洛因及甲基安非他命，分
    別經公告列為毒品危害防制條例第2 條第2 項第1 款之第一
    級毒品及同條項第2 款之第二級毒品，不得非法持有、施用
    ，竟於前開觀察勒戒執行完畢釋放後5 年內，分別基於施用
    第一級毒品海洛因及第二級毒品甲基安非他命之犯意：(一)於
    99年8 月25日21時許，在其友人位於高雄市○○區○○路32
    3 號2 樓住處，以將第一級毒品海洛因置於注射針筒摻水混
    合後注射身體之方式，施用第一級毒品海洛因1 次；(二)另於
    上開時間施用海洛因後幾分鐘，在上址，以將甲基安非他命
    置於玻璃球吸食器內用火燒烤產生煙霧後吸食之方式，施用
    第二級毒品甲基安非他命1 次。嗣於99年8 月26日11時許，
    因另案通緝，為警於上開住處查獲，並當場扣得胡乃勝所有
    之第一級毒品海洛因5 包及第二級毒品甲基安非他命4 包（
    如附表所示），復經其同意採集尿液送驗，檢驗結果呈嗎啡
    、甲基安非他命陽性反應，始悉上情。
三、案經高雄市政府警察局小港分局移送臺灣高雄地方法院檢察
    署檢察官偵查起訴。
    理  由
一、被告胡乃勝所犯係死刑、無期徒刑、最輕本刑為3 年以上有
    期徒刑以外之罪，其於準備程序就前揭被訴事實為有罪之陳
    述，經受命法官告知簡式審判程序之旨，並聽取其與公訴人
    意見後，本院認無不得或不宜改依簡式審判程序進行之處，
    爰依刑事訴訟法第273 條之1 第1 項、第284 條之1 ，裁定
    本件由受命法官獨任進行簡式審判程序，合先敘明。
二、上揭事實，業據被告於本院審理時坦承不諱，且其於上開時
    間為警查獲時所採取之尿液，經送請高雄市立凱旋醫院檢驗
    結果，確呈嗎啡即海洛因代謝物及甲基安非他命陽性反應，
    此有該院99年10月11日濫用藥物尿液檢驗報告（檢體編號：
    J-99342 號）、高雄市政府警察局小港分局毒品案嫌疑人尿
    液代碼與姓名對照表各1 紙附卷可稽。又扣案如附表編號1
    所示之白粉5 包，送經檢驗結果，確含第一級毒品海洛因成
    分，附表編號2 至5 所示之晶體共4 包，確呈甲基安非他命
    陽性反應，有高雄市立凱旋醫院濫用藥物成品檢驗鑑定書1
    紙及正修科技大學超微量研究科技中心檢驗報告4 紙在卷可
    考，並有第一級毒品海洛因5 包、第二級毒品甲基安非他命
    4 包扣案可資佐證。據此，足徵被告上開自白與事實相符，
    自可採為認定事實之證據，其施用第一級毒品海洛因及第二
    級毒品甲基安非他命之犯罪事實，均堪認定。
三、按毒品危害防制條例於92年7 月9 日修正公布，自93年1 月
    9 日施行，其中第20條、第23條將施用毒品之刑事處遇程序
    ，區分為「初犯」及「5 年內再犯」、「5 年後再犯」，依
    其立法理由之說明：「初犯」，經觀察、勒戒或強制戒治後
    ，應為不起訴處分或不付審理之裁定；經觀察、勒戒或強制
    戒治執行完畢釋放後，「5 年內再犯」者，因其再犯率甚高
    ，原實施之觀察、勒戒及強制戒治既已無法收其實效，爰依
    法追訴或裁定交付審理。至於經觀察、勒戒或強制戒治執行
    完畢釋放後，「5 年後再犯」者，前所實施之觀察、勒戒或
    強制戒治已足以遮斷其施用毒品之毒癮，為期自新及協助其
    斷除毒癮，仍適用「初犯」規定，先經觀察、勒戒或強制戒
    治之程序。從而依修正後之規定，僅限於「初犯」及「5 年
    後再犯」二種情形，始應先經觀察、勒戒或強制戒治程序。
    倘被告於5 年內已再犯，經依法追訴處罰，縱其第3 次（或
    第3 次以上）再度施用毒品之時間，在初犯經觀察、勒戒或
    強制戒治執行完畢釋放5 年以後，已不合於「5 年後再犯」
    之規定，且因已於「5 年內再犯」，顯見其再犯率甚高，原
    實施觀察、勒戒或強制戒治，已無法收其實效，即應依該條
    例第10條處罰（最高法院95年第7 次刑事庭會議決定意旨、
    95年度臺非字第65號刑事判決意旨參照）。查本件被告因施
    用毒品案件，有事實欄所載經觀察、勒戒及法院判刑執畢等
    情形，此有臺灣高等法院被告前案紀錄表1 份在卷可按，其
    於觀察勒戒執行完畢釋放後5 年內已再犯施用毒品之情事，
    揆諸上揭說明，雖本次施用毒品之犯行距初犯經觀察勒戒執
    行完畢釋放日已逾5 年，仍應依法論罪科刑
四、核被告所為，係犯毒品危害防制條例第10條第1 項之施用第
    一級毒品海洛因罪、同條例第2 項之施用第二級毒品甲基安
    非他命罪。被告持有第一級毒品海洛因、第二級毒品甲基安
    非他命之低度行為，分別為其施用之高度行為所吸收，均不
    另論罪。其所犯上開2 罪間，犯意各別，行為互殊，應予分
    論併罰。又被告前有如事實欄所示犯罪科刑及執行情形，有
    上開前案紀錄表可按，其於受徒刑之執行完畢後，5 年內故
    意再犯本件有期徒刑以上之2 罪，均為累犯，應依刑法第47
    條第1 項規定，分別加重其刑。
五、本院審酌被告前因施用毒品案件，經施以觀察、勒戒及多次
    經法院判刑且執畢，仍未能徹底戒絕毒品，再犯本件施用毒
    品犯行，足見其戒絕毒癮之意志不堅，未能體悟施用毒品對
    自身、家庭造成之傷害及對社會治安可能造成潛在之危險，
    本不宜寬貸；惟念其犯後坦承犯行，及施用毒品乃戕害自身
    健康，尚未直接危害他人，反社會性不高等一切情狀，分別
    量處如主文所示之刑，並定其應執行刑，以資懲儆。
六、扣案如附表編號1 所示之白粉及附表編號2 至5 之晶體，確
    含第一級毒品海洛因或第二級毒品甲基安非他命之成分，業
    已認明如前，爰依毒品危害防制條例第18條第1 項前段之規
    定，於其所犯施用第一級毒品海洛因及施用第二級毒品甲基
    安非他命所示罪刑項下分別諭知沒收銷燬。又鑑定單位一般
    係以傾倒之方式，將包裝袋內之毒品倒出而與包裝袋分離而
    稱重，必要時，輔以刮杓刮取袋內毒品，然無論依何種方式
    分離，包裝袋內均有極微量之毒品殘留，業經法務部調查局
    以93年3 月19日調科壹字第09300113060 號函釋在案，並為
    本院職務上已知之事實，足認本件用以包覆扣案海洛因或甲
    基安非他命之包裝袋，其內含有極微量之毒品殘留而無法析
    離，應整體視為扣案之海洛因或甲基安非他命，不問屬於犯
    人與否，俱依前開規定併予沒收銷燬之。至於鑑驗耗用之毒
    品既已滅失，自無庸宣告沒收銷燬，附此敘明。
據上論斷，應依刑事訴訟法第273 條之1 第1 項、第299 條第1
項前段，毒品危害防制條例第10條第1 項、第2 項、第18條第1
項前段，刑法第11條、第47條第1 項、第51條第5 款，判決如主
文。
本案經檢察官余彬誠到庭執行職務。
中    華    民    國    99    年    12    月    22    日
                  刑事第十庭  法  官  楊佩蓉
以上正本證明與原本無異。
如不服本判決應於收受送達後10日內向本院提出上訴書狀，並應
敘述具體理由；如未敘述上訴理由者，應於上訴期間屆滿後20日
內向本院補提理由書（均須按他造當事人之人數附繕本）「切勿
逕送上級法院」。
中    華    民    國    99    年    12    月    22    日
                              書記官  陳蓉柔
附錄本案判決論罪科刑法條：
毒品危害防制條例第10條
施用第一級毒品者，處6 月以上5 年以下有期徒刑。
施用第二級毒品者，處3 年以下有期徒刑。
附表：
┌──┬──────────────────┬────────────┐
│編號│        扣案物品名稱、數量          │        沒收依據        │
├──┼──────────────────┼────────────┤
│ 1  │第一級毒品海洛因5 包（驗前淨重分別為│係查獲之毒品，應依毒品危│
│    │0.048 公克、0.040 公克、0.021 公克、│害防制條例第18條第1 項前│
│    │0.024 公克、0.020 公克，驗後淨重分別│段沒收銷燬之            │
│    │為0.038 公克、0.030 公克、0.011 公克│                        │
│    │、0.014公克、0.010公克）            │                        │
├──┼──────────────────┼────────────┤
│ 2  │第二級毒品甲基安非他命1 包（驗前淨重│同上                    │
│    │87毫克、驗餘淨重77毫克）            │                        │
├──┼──────────────────┼────────────┤
│ 3  │第二級毒品甲基安非他命1 包（驗前淨重│同上                    │
│    │84毫克、驗餘淨重74毫克）            │                        │
├──┼──────────────────┼────────────┤
│ 4  │第二級毒品甲基安非他命1 包（驗前淨重│同上                    │
│    │49毫克、驗餘淨重39毫克）            │                        │
├──┼──────────────────┼────────────┤
│ 5  │第二級毒品甲基安非他命1 包（驗前淨重│同上                    │
│    │44毫克、驗餘淨重34毫克）            │                        │
└──┴──────────────────┴────────────┘

司法院資訊處製作；財團法人民間司法改革基金會備份。
